【裁判字號】    90,上易,847
【裁判日期】    900319
【裁判案由】    誹謗等
【裁判全文】
臺灣高等法院高雄分院刑事判決    九十年度上易字第八四七號
    上訴人
    即被告  乙○○
右上訴人因公然侮辱案件，不服臺灣高雄地方法院八十九年度自字第五四五號中華民
國九十年三月十九日第一審判決，提起上訴，本院判決如左：
      主      文
上訴駁回。
      事實及理由
一、本案經本院審理結果，認第一審判決認事用法及量刑均無不當，應予維持，並引
    用第一審判決書記載之事實、證據及理由（如附件）。
二、被告乙○○上訴辯稱僅有第一次係因自訴人丙○○翻供，伊才激於義憤，對他口
    出惡言，第二次未罵自訴人，第三次係罵莊惠珠，而非罵自訴人，原判決認定伊
    罵被告三次與事實不符，而有未當云云，然查被告委有於三次開庭後公然辱罵自
    訴人丙○○之事實，已據其於原審審理時坦承不諱（見原審卷第十一頁），核與
    自訴人丙○○指訴情節相符，並經證人莊惠珠、黃清曉證述屬實，被告罪證已甚
    明確，所辯無非係避重就輕之詞，其上訴非有理由，應予駁回。
三、據上論斷，應依刑事訴訟法第三百六十八條、第三百七十三條，判決如主文。
中    華    民    國      九十      年       五       月     二十九   日
                              臺灣高等法院高雄分院刑事第四庭
                                  審判長法官  張明松
                                        法官  江泰章
                                        法官  陳吉雄
右甲本證明與原本無異。
不得上訴。
                                      書記官  沈有進
中    華    民    國      九十      年       五       月    三十一    日
                                                                      Ｄ
附件：
臺灣高雄地方法院刑事判決                          八十九年度自字第五四五號
    自  訴  人  丙○○  男三十九歲（民國○○○年○月○○日生）
                        住高雄縣旗山鎮○○街一之二九號
    被      告  乙○○  女四十九歲（民國○○年○月○日生）
                        住高雄縣旗山鎮○○街十六號
                        身分證統一編號：Ｓ二三六七四八二號
右列被告因誹謗等案件，經自訴人提起自訴，本院判決如左：
    主  文
乙○○連續公然侮辱，處罰金肆仟元，罰金如易服勞役，以參佰元折算壹日。
    事  實
一、乙○○、丙○○及訴外人楊啟玉於八十九年六月十八日，在高雄縣旗山鎮擺夜市
    ，因攤位問題引發爭執，進而互控傷害、重傷害經本院分別以八十九年度自字第
    三四二號、第三四三號案件受理在案，嗣於八十九年七月十七日下午四時三十分
    許，因上開八十九年度自字第三四二號案件在本院第五法庭審理，乙○○因認為
    丙○○事後翻供，否認持鐵棍揮打，所述與事實不符云云，詎竟基於公然侮辱之
    犯意，在不特定多數人所得共見共聞之第五法庭門口，沿著法庭走廊，以「婊兒
    子、卒仔、幹你娘机歪、雜種子」等足以貶損丙○○在社會上評價之言語，侮辱
    丙○○，迄於本院大門始停止；之後，於八十九年七月三十一日下午五時許，在
    本院審理上開八十九年自字第三四三號自訴人楊啟玉與被告丙○○傷害案件審理
    後，復承繼上開公然侮辱之犯意，在不特定多數人所得共見共聞之第十法庭門口
    ，再次以「幹你娘机歪、臭机歪、婊兒子、卒仔、幹破你娘老机歪、絕子絕孫」
    等語辱罵丙○○，亦迄於法院大門而後止。復於八十九年八月七日下午四時三十
    分許，在上開八十九年度自字第三四二號案件庭訊後，步出第五法庭時，乙○○
    又口不遮欄，以「幹你娘老机歪、臭机歪、幹你娘机歪、婊兒子、卒仔、王八蛋
    （國語）、無毛猴、婊兒子」等語大罵丙○○及證人莊惠珠、黃清曉（莊惠珠、
    黃清曉部分未據表示追究）。
二、案經被害人丙○○向本院提起自訴。
    理  由
一、右揭事實業據被告乙○○供認不諱，核與自訴人指訴之情節相符，並經證人莊惠
    珠、黃清曉於本院審理時結證在卷，被告自白顯與事實相符，堪可採信。至於證
    人楊啟玉雖於本院審理時證稱未曾聽聞被告辱罵自訴人云云，惟被告乙○○係證
    人楊啟玉所僱用，此經楊啟玉證述在卷，是其所為未聽聞辱罵云云，應係迴護之
    詞，自難為被告乙○○有利之認定。綜上所述，事證已經明確，被告乙○○之犯
    行已堪認定。
二、核被告所為，係犯刑法第三百零九條第一項之公然侮辱罪。其先後多次犯行，時
    間緊接，手法如一，所犯罪名相同，顯係基於概括之犯意為之，應依連續犯之規
    定，論以一罪，並加重其刑。爰審酌被告犯後坦承犯行，態度良好，公然侮辱之
    場所、對自訴人所造成之困擾、教育程度為國民小學，患有肢體中度殘障，有殘
    障手冊影本可憑等一切情事，量處如主文所示之刑，並諭知罰金易服勞役之折算
    標準。
三、自訴意旨另以：被告乙○○右揭犯行同時涉有刑法第三百十條之誹謗罪，於
    八十九年七月十七日下午四時三十分，在第五法庭門口以「出去給車撞死」等語
    辱罵、誹謗自訴人於八十九年十月六日上午九時五十分許，在本院刑法第六法
    庭內，於證人具結陳詞後，當庭辱罵證人瘋渣某幹你娘机歪、你在講什麼等語，
    亦涉有公然侮辱、誹謗等罪，且上開各罪有連續犯之裁判上一罪關係，應加重其
    刑二分之一云云。
四、按誹謗與侮辱之別在於所謂「侮辱」係不指摘具體事實，而從事可能貶損他人社
    會評價之輕蔑行為。例如罵詈、嘲弄、蔑視等。而誹謗罪係指意圖散布於眾而指
    摘或傳述足以毀損他人名譽之事實，亦即誹謗所指摘或傳述者，為具體之事實。
    經核被告右揭所為均屬未具體指摘事實之漫罵，自訴人認被告另涉連續誹謗罪云
    云，尚屬無據，再者，所謂「出去給車撞死」等語係一詛咒行為，在客觀上尚難
    謂對於自訴人之社會評價有所貶損，與侮辱、誹謗罪之構成要件有間，亦非恐嚇
    ，自訴人認係誹謗、侮辱亦有誤會，惟此部分與前揭論罪科刑部分為實質上一罪
    關係，故不論為無罪之諭知。再者，依自訴人右揭所述，縱令屬實，其被害人
    亦為證人，而非自訴人，自訴人既非被害人，依刑事訴訟法第三百十九條之規定
    ，即不得就此部犯行提起自訴，不得提起自訴而提起，本應依同法第三百三十四
    條之規定諭知不受理之判決，惟自訴人認此部分與前揭論罪科刑部分有連續犯裁
    判上一罪之關係，故不另為不受理之諭知。
據上論斷，應依刑事訴訟法第三百四十三條、第二百九十九條第一項前段、刑法第五
十六條、第三百零九條第一項、第四十二條第二項、罰金罰鍰提高標準條例第一條前
段、第二條，判決如主文。
中      華      民      國      九十      年      三      月    十九    日
                                  臺灣高雄地方法院刑事第四庭
                                      法  官 李  嘉  興
右甲本證明與原本無異。
如不服本判決，應於判決送達後十日內，向本院提出上訴狀。
                                      書記官 莊  甲  岳
中      華      民      國      九十      年      三      月    十九    日
附錄本判決論罪之法條
刑法第三百零九條第一項：
公然侮辱人者，處拘役或三百元以下罰金。


司法院資訊處製作；財團法人民間司法改革基金會備份。
